【裁判字號】    97,交聲,217
【裁判日期】    971020
【裁判案由】    違反道路交通管理處罰條例
【裁判全文】
臺灣宜蘭地方法院交通事件裁定         97年度交聲字第217號
原處分機關  交通部公路總局臺北區監理所宜蘭監理站
異  議  人
即受處分人  甲○○
上列受處分人因違反道路交通管理處罰條例案件，對於交通部公
路總局臺北區監理所宜蘭監理站民國97年7月16日所為之宜監字
第裁43─ZID011894號裁決聲明異議，本院裁定如下：
    主  文
異議駁回。
    理  由
一、原處分意旨略以：異議人即受處分人甲○○於民國97年1月2
    8日9時8分許，駕駛車牌號碼1309-DH號自小客車，行駛於高
    速公路，不遵使用行車管制規定，在最高速限為時速80公里
    之國道五號高速公路北向9公里處，以時速99公里之速度超
    速行駛，經國道公路警察局第九警察隊以公警局交字第ZID0
    11894號製單舉發，交通部公路總局臺北區監理所宜蘭監理
    站遂依道路交通管理處罰條例第33條第1項第1款、第63條第
    1項第1款規定，裁處受處分人罰鍰新臺幣三千元，並記違規
    點數一點。
二、異議意旨略以：異議人甲○○固有於97年1月28日9時8分許
    ，駕駛車牌號碼1309-DH號自小客車，行經國道五號高速公
    路北向9公里處，然警方所提出北向9.4公里處之前有測速照
    相警告標示，於舉發日是設在北向9.2公里處，並非設在舉
    發地點前的300公尺處，且警方是在非國道範圍之高速公路
    旁山坡地進行測速照相。為此，聲明異議，請求撤銷原處分
    。
三、按汽車行駛於高速公路、快速公路或設站管制之道路，不遵
    使用限制、禁止、行車管制及管理事項之管制規則，而有行
    車速度超過規定之最高速限或低於規定之最低速限之行為者
    ，處汽車駕駛人新臺幣三千元以上六千元以下罰鍰，並記
    違規點數一點，道路交通管理處罰條例第33條第1項第1款、
    第63條第1項第1款定有明文。又汽車駕駛人之行為，經以科
    學儀器取得證據資料證明其行為違規，當場不能或不宜攔截
    製單舉發者，得逕行舉發；對於行車速度超過規定之最高速
    限或低於規定之最低速限之違規行為，採用固定或非固定式
    科學儀器取得證據資料證明者，於一般道路須至少於一百公
    尺，於高速公路、快速公路須至少於三百公尺前，明顯標示
    之，道路交通管理處罰條例第7條之2第1項第7款、第3項亦
    有明定。經查：
（一）異議人並不否認「伊於97年1月28日9時8分許，曾駕駛車
      牌號碼1309-DH號自小客車，行經國道五號高速公路北向9
      公里處。國道五號高速公路越往台北的方向，路旁所標示
      的里程數越小。嗣後伊接到警方寄發之罰單。」之事實（
      見本院卷第44頁），且有舉發違反道路交通管理事件通知
      單一件在卷可稽。
（二）其次，異議人甲○○於97年1月28日9時8分許，駕駛車牌
      號碼1309-DH號自小客車，在最高速限為時速80公里之國
      道五號高速公路北向9公里處，以時速99公里之速度超速
      行駛之事實，亦有採證相片一張可資佐證。而員警所使用
      之測速採證儀器業經檢驗合格功能正常之事實，亦有雷達
      測速儀之檢定合格證書在卷可佐。從而，異議人於97年1
      月28日9時8分許，駕駛車牌號碼1309-DH號自小客車，行
      駛於高速公路，不遵使用行車管制規定，在最高速限為時
      速80公里之國道五號高速公路北向9公里處，以時速99公
      里之速度超速行駛之違規事實，已堪認定。
（三）至於異議人雖另辯稱「警方所提出北向9.4公里處之前有
      測速照相警告標示，於舉發日是設在北向9.2公里處，並
      非設在舉發地點前的300公尺處，所以本件舉發不合法。
      」云云，然舉發單位於舉發日之前，已在舉發地點（國道
      公路五號高速公路北向9公里處）前方之國道公路五號高
      速公路北向9.4公里處、14.5公里處，設置「前有測速照
      相」之警告標示，其設置地點均距採證地點300公尺以上
      之事實，有國道公路警察局第九警察隊97年8月28日公警
      九交字第0970905357號函附之「前有測速照相」警告標示
      設置位置相片可佐，是異議人所辯已非可信。更何況，道
      路交通管理處罰條例第7條之2第3項係規定「對於行車速
      度超過規定之最高速限或低於規定之最低速限之違規行為
      ，採用固定或非固定式科學儀器取得證據資料證明者，於
      一般道路須至少於一百公尺，於高速公路、快速公路須『
      至少』於三百公尺前，明顯標示之。」，亦即員警於高速
      公路進行測速採證時，其設置「前有測速照相」警告標示
      之位置，距離其採證地點不得小於300公尺，俾供駕駛人
      反應減速。因此，員警設置「前有測速照相」警告標示之
      位置，只要是距離採證地點300公尺或大於300公尺，而可
      供駕駛人反應之合理距離，均符合道路交通管理處罰條例
      第7條之2第3項規定意旨，並非謂「前有測速照相」警告
      標示一定要不偏不倚的設置於採證地點前方300公尺始屬
      適法。本件情形，姑且不論異議人所爭論之北向9.4（9.2
      ）公里「前有測速照相」警告標示，本件舉發單位於舉發
      日之前，既已在舉發地點（國道公路五號高速公路北向9
      公里處）前方之國道公路五號高速公路北向14.5公里處，
      設置「前有測速照相」之警告標示，其設置地點已距採證
      地點300公尺以上，而衡諸該路段之最高速限為時速80公
      里觀之，前揭「前有測速照相」警告標示之設置地點，亦
      屬可供駕駛人反應之合理距離，自已符合道路交通管理處
      罰條例第7條之2第3項規定意旨，本件舉發程序並無任何
      違法之處，是異議人前揭所辯顯然無稽，諉無足取。
（四）而異議人雖又辯稱「警方是在非國道範圍之高速公路旁山
      坡地進行測速照相，所以本件舉發不合法。」云云，然國
      道公路警察於執行對於國道上行駛車輛測速採證勤務時，
      並無任何法規或命令要求員警一定要站在國道上執勤，員
      警自得選擇安全之處所執勤，故縱使員警係立於國道外之
      邊坡草地等處執行測速採證之勤務，亦難謂其執勤行為有
      何違法之處。是異議人前揭所辯仍屬無稽，實不足採。
四、綜上所述，原處分機關所為之本件裁決，核與前舉道路交通
    管理處罰條例第33條第1項第1款、第63條第1項第1款之規定
    相符，並無違法或不當之處，故異議人以首揭情詞，對於上
    開裁決提起異議，並無理由，應予駁回。
五、據上論斷，依道路交通案件處理辦法第19條，裁定如主文。
中    華    民    國    97    年    10    月    20    日
                  交通法庭法  官  劉家祥
以上正本證明與原本無異。
如不服本裁定，應於裁定送達後5日內，向本院提出抗告狀。（
應附繕本）
                          書記官  劉謹翊
中    華    民    國    97    年    10    月    21    日


司法院資訊處製作；財團法人民間司法改革基金會備份。
